【裁判字號】    94,訴,3702
【裁判日期】    951031
【裁判案由】    商標註冊
【裁判全文】
臺北高等行政法院判決
                                    94年度訴字第03702號
                              .
原      告  經昌汽車電子工業股份有限公司
代  表  人  甲○○
訴訟代理人  乙○○
被      告  經濟部智慧財產局
代  表  人  蔡練生（局長）
訴訟代理人  丙○○
            丁○○
上列當事人間因商標註冊事件，原告不服經濟部中華民國94年9
月20日經訴字第09406135540 號訴願決定，提起行政訴訟，本院
判決如下：
    主  文
原告之訴駁回。
訴訟費用由原告負擔。
    事  實
一、事實概要：原告於民國（下同）93年10月12日以「VISION」
    商標，指定使用於商標法施行細則第13條所定商品及服務分
    類表第35類之「汽車及其零件配備銷售、機車及其零件配備
    銷售」服務，向被告申請註冊（下稱系爭商標，圖樣如附圖
    1 所示）。經被告審查，認本件商標圖樣與據以核駁註冊第
    780767號「VISION」商標（下稱據以核駁商標，圖樣如附圖
    2 所示）圖樣相較，二者皆有相同之外文「VISION」，應屬
    構成近似之商標，復均指定使用於類似之「汽車」商品及其
    銷售服務，有致相關消費者混淆誤認之虞，應不准註冊，以
    94年5 月18日商標核駁第285073號審定書予以核駁之處分。
    原告不服，提起訴願，遭決定駁回，遂提起行政訴訟。
二、兩造聲明：
    (一)原告經受合法通知未曾到場，其所提書狀亦未為訴之聲明
      ，惟究其真意係請求為判決：訴願決定及原處分均撤銷。
    (二)被告聲明：
      如主文所示。
三、兩造之爭點：
    本件商標之註冊是否有違商標法第23條第1 項第13款規定，
    而不得註冊？
    (一)原告經受合法通知未曾到場，據其所提書狀主張為：
      1.原決定機關以申請日85年6 月28日之註冊780767號第12
        類「VISION」商標，指定商品名稱：汽車、9 人座汽車
        ‧‧‧卡車等，來檢驗系爭案，而稱原告之第
        000000000 號「VISI0N」商標與據以核駁商標圖樣上之
        「VISION」外文相同，且皆指定使用於「汽車商品」項
        目，有致相關消費者混淆誤認之虞；但是，原告於民國
        74 年起所申請之各註冊商標如第 00000000 號「威勳
        VISI0N 」商標、第 00000000 號「經昌 VISI0N 」商
        標、第 00000000 號「經昌 VISION VAE 」商標、第
        00000000 號「經昌 VISION 」商標及第 00000000 號
        「 VISION 」商標，其指定商品名稱有：汽車電子速度
        控制器、汽車電動窗、汽車防盜警報器等，與引證案難
        道就不同於「汽車商品」嗎？且附件1 之註冊商標圖樣
        也不都一樣具有相同之外文「VISION」嗎？
      2.此外，據以核駁案之商標指定使用於「汽車、9 人座汽
        車、有車蓋之貨車、大貨車、迷你貨車」等商品，可以
        明顯分別出據以核駁商標之主要訴求商品項目為「車輛
        販售」，與系爭案商標復指定使用於「汽車及其零件配
        備銷售、機車及其零件配備銷售」之服務，以及原告其
        他相關「VISION」商標之商品服務相比較下，可以明顯
        分別出系爭案商標之主要訴求商品項目為「汽機車相關
        零組件販售」，系爭案與據以核駁案商品上之差異十分
        明顯，具有通常知識之一般民眾應皆可輕易分辨。
      3.另原決定機關稱「原告訴稱，該公司自民國74年起即以
        「VISION」作為商標圖樣之一部分申准多件商標之註冊
        ，且其商品以行銷世界各國，深獲業界肯定云云，惟其
        並未提出任何使用證據資料，證明該等商標之行銷使用
        情形」，但請參閱附件 3 所示，係原告之公司網頁，
        內有詳細的公司簡介及產品介紹，首頁明顯的「
        VISION 」字樣更能證明其商標之使用，而據以核駁「
        VISION 」商標於 85 年 6 月 28 日申請，但該系爭案
        商標之申請人早於 74 年 3 月 1 日前便申請註冊與「
        VISION」商標之多案相關文字及圖樣並行銷世界各國多
        年，深獲業界肯定其商品品質及信譽保證，今被告以商
        標法第23條第1 項第13款「商標相同或近似於他人同一
        或類似商品或服務之註冊商標或申請在先之商標，有致
        相關消費者混淆誤認之虞者，不得註冊」來駁回申請，
        似乎判決過於草率。
    (二)被告主張：
      按商標「相同或近似於他人同一或類似商品或服務之註冊
      商標或申請在先之商標，有致相關消費者混淆誤認之虞者
      」，不得註冊，為商標法第23條第1 項第13款前段所明定
      。本件原告申請註冊商標圖樣之「VISION」與據以核駁註
      冊第780767號「VISION」商標圖樣相較，二者皆由單純外
      文「VISION」所構成，無論外觀、觀念及讀音皆相同，應
      屬構成近似之商標。又本件商標指定使用於「汽車及其零
      件配備銷售、機車及其零件配備銷售」服務，與據以核駁
      商標指定使用之「汽車、九人座汽車、有車蓋之貨車、大
      貨車、迷你貨車」等商品相較，一為「汽車」相關商品之
      零售服務，一為「汽車」等商品之產銷，依一般社會通念
      及市場交易情形，應屬類似之服務或商品。衡酌兩造商標
      均由單純外文「VISION」所構成，近似程度極高，又指定
      使用之服務與商品其類似程度亦頗高等因素綜合判斷，相
      關消費者極可能誤認兩商標之商品及服務來自同一來源，
      或雖不相同但有關聯之來源，而有混淆誤認之虞，依首揭
      法條規定，自不得註冊。另原告訴稱該公司自民國74年起
      即以「VISION」作為商標圖樣之一部分獲准多件商標註冊
      ，且其商品已行銷世界各國，深獲業界肯定云云，惟所檢
      送之使用資料，其實際使用態樣與申請註冊態樣不盡相同
      ，亦未見使用日期之標示。又其所舉商標圖樣或另有結合
      中文「威勳」或「經昌」，或另有一圓形圖形，或於「
      VISION」後另有外文「VAE 」，相較於本件商標圖樣，由
      單純外文「VISION」所構成，繁簡仍屬有別，且案情各異
      ，自不得比附援引，執為有利於本案之論據，併予陳明。
      是被告依法核駁其註冊之申請，並無不合。
    理  由
甲、程序方面
    本件原告經受合法通知，未於言詞辯論期日到場，核無行政
    訴訟法第218 條準用民事訴訟法第386 條各款所列情形，爰
    依被告之聲請由其一造辯論而為判決。
乙、實體方面
一、按商標「相同或近似於他人同一或類似商品或服務之註冊商
    標或申請在先之商標，有致相關消費者混淆誤認之虞者」，
    不得註冊，為商標法第23條第1 項第13款本文所規定。所謂
    「有致相關消費者混淆誤認之虞」者，係指兩商標因相同或
    構成近似，致使相關消費者誤認為同一商標，或雖不致誤認
    兩商標為同一商標，但極有可能誤認兩商標之商品／服務為
    同一來源之系列商品／服務，或誤認兩商標之使用人間存在
    關係企業、授權關係、加盟關係或其他類似關係而言。而判
    斷有無混淆誤認之虞，則應參酌商標識別性之強弱、商標之
    近似及商品／服務類似等相關因素之強弱程度、相互影響關
    係及各因素等綜合認定是否已達有致相關消費者產生混淆誤
    認之虞。
二、本件原告於93年10月12日以「VISION」商標（圖樣如附圖1
    所示），指定使用於商標法施行細則第13條所定商品及服務
    分類表第35類之「汽車及其零件配備銷售、機車及其零件配
    備銷售」服務，向被告申請註冊。案經被告審查，認本件商
    標圖樣與據以核駁註冊第780767號「VISION」商標（圖樣如
    附圖2 所示）圖樣相較，二者皆有相同之外文「VISION」，
    應屬構成近似之商標，復均指定使用於類似之「汽車」商品
    及其銷售服務，有致相關消費者混淆誤認之虞，自有首揭法
    條規定之適用，乃為核駁之處分。原告不服，依序提起訴願
    及行政訴訟；兩造之主張各如事實欄所載，其爭點厥為本件
    商標之註冊是否有違商標法第23條第1 項第13款規定，而不
    得註冊？
三、經查，本件原告申請註冊之「VISION」商標圖樣與據以核駁
    註冊第780767號「VISION」商標圖樣相較，二者皆由單純之
    外文「VISION」所構成，無論於外觀、觀念及讀音上均相同
    ，自屬構成近似之商標。又本件商標指定使用之「汽車及其
    零件配備銷售、機車及其零件配備銷售」服務，與據以核駁
    商標指定使用之「汽車、九人座汽車、有車蓋之貨車、大貨
    車、迷你貨車」等商品相較，一為「汽車」相關商品之銷售
    服務，一為「汽車」等商品本身，依一般社會通念及市場交
    易情形，應屬類似之服務或商品。衡酌兩商標均由單純之外
    文「VISION」所構成，近似程度頗高，且其指定使用者為「
    汽車」等商品及其銷售服務，類似程度亦高等因素綜合判斷
    ，相關消費者極有可能誤認兩商標商品或服務係來自同一來
    源，或雖不相同但有關聯之來源，而有混淆誤認之虞，依首
    揭法條規定，自不得註冊。至原告訴稱該公司自民國74年起
    即以「VISION」作為商標圖樣之一部分獲准多件商標註冊，
    且其商品已行銷世界各國，深獲業界肯定云云，惟所檢送之
    使用資料，其實際使用態樣與申請註冊態樣不盡相同，亦未
    見使用日期之標示，其主張自難採取。又原告所舉商標圖樣
    或另有結合中文「威勳」或「經昌」，或另有一圓形圖形，
    或於「VISION」後另有外文「VAE 」，相較於本件商標圖樣
    ，由單純外文「VISION」所構成，繁簡仍屬有別，且案情各
    異，自不得比附援引，執為有利於原告之論據。是原告所訴
    ，核不足採。從而，被告以本件商標之註冊有違商標法第23
    條第1 項第13款規定，所為核駁之處分，洵無違誤，訴願決
    定予以維持，亦無不合。原告訴請撤銷訴願決定及原處分，
    為無理由，應予駁回。
丙、據上論結，本件原告之訴為無理由，依行政訴訟法第98條第
    3 項前段、第218 條、民事訴訟法第385 條第1 項前段，判
    決如主文。
中    華    民    國    95    年    10    月   31     日
                        第七庭審判長法  官  李得灶
                                    法  官  黃秋鴻
                                    法  官  李玉卿
上為正本係照原本作成。
如不服本判決，應於送達後20日內向本院提出上訴狀並表明上訴
理由，如於本判決宣示後送達前提起上訴者，應於判決送達後20
日內補提上訴理由書（須按他造人數附繕本）。
中    華    民    國    95    年    10    月   31     日
                                    書記官  蔡逸萱


司法院資訊處製作；財團法人民間司法改革基金會備份。
